臺灣臺北地方法院刑事判決
111年度易字第106號
公  訴  人  臺灣臺北地方檢察署檢察官
被      告  楊季耀





選任辯護人  吳謹斌律師                    
上列被告因妨害自由等案件，經檢察官提起公訴（109年度偵字
第24025號），本院判決如下：
    主  文
楊季耀犯強制罪，處有期徒刑貳月，如易科罰金，以新臺幣壹仟
元折算壹日。
    事  實
一、楊季耀於民國109年6月10日凌晨2時44分許，駕駛車牌號碼0
    00-0000號自用小客貨車，行經新北市新店區中央路與中央
    三街口時，因與張清龍所駕駛車牌號碼000-0000號營業小客
    車發生行車糾紛，竟心生不滿，基於強制之犯意，於新北市
    ○○區○○路000號前，刻意超車至張清龍駕駛之TDD-0785號營
    業小客車前煞停，致使張清龍之營業小客車遭擋住無法離去
    ，以此強暴方式妨害張清龍行駛車輛之權利，並基於恐嚇危
    害安全、毀棄損壞之犯意，下車叫囂並徒手拍打張清龍上開
    營業小客車之左前車窗，再以腳踹擊左前車門，致使其心生
    畏懼，該營業小客車左前車門凹陷，車窗無法正常升降，致
    令不堪使用，足生損害於張清龍。
二、案經張清龍訴由新北市政府警察局新店分局報告臺灣臺北地
    方檢察署（下稱臺北地檢署）檢察官偵查後提起公訴。
    理  由
壹、程序部分
一、被告及其辯護人主張證人張清龍、丙○○於偵查中所為之證述
    ，無證據能力部分：
　㈠被告以外之人於審判外之言詞或書面陳述，除法律有規定者
    外，不得作為證據，刑事訴訟法第159條第1項定有明文。而
    所謂法律有規定者，即包括同法第159條之1至之5所規定傳
    聞證據具有證據能力之例外情形。證人即告訴人張清龍於警
    詢及檢察事務官前所為之陳述既經被告主張無證據能力，又
    無符合傳聞例外之情形，依法自不得作為認定被告犯罪事實
    之依據。
  ㈡按被告以外之人於檢察事務官、司法警察官或司法警察調查
    中所為之陳述，與審判中不符時，其先前之陳述具有較可信
    之特別情況，且為證明犯罪事實存否所必要者，得為證據，
    刑事訴訟法第159條之2定有明文。所謂「與審判中不符」，
    係指該陳述之主要待證事實部分，自身前後之陳述有所矛盾
    不符，導致應為相左之認定，此並包括先前之陳述詳盡，於
    後簡略，甚至改稱忘記、不知道或有正當理由而拒絕陳述（
    如經許可之拒絕證言）等實質內容已有不符者在內（最高法
    院100年度台上字第1296號判決意旨參照）。又所稱「必要
    性」要件，係指該審判外陳述為證明犯罪之待證事實存在或
    不存在所不可或缺，亦即就具體個案案情及相關卷證判斷，
    為發現實質真實目的，認為除該項審判外之陳述外，已無從
    再就同一供述者取得與其上開審判外陳述相同供述內容，倘
    以其他證據代替，亦無從達到同一目的而言；又所謂「可信
    性」要件，則指陳述係在特別可信為真實之情況下所為者而
    言，亦即法院應斟酌陳述時外部附隨環境或條件，例如時間
    之間隔、是否為有意識之迴避、有無受外力干擾或事後串謀
    、警詢製作之筆錄記載是否完整、是否出於自由意識陳述等
    情，綜合判斷，細究陳述人問答態度、表情與舉動之變化，
    以查是否具較可信之特別情況。經查，證人丙○○於檢察事務
    官詢問時所為之陳述，固屬被告以外之人於審判外之陳述，
    然其於審理中，就本案攸關案情之事項表示偵查中是亂講的
    （見本院111年度易字第106號卷，下稱易字卷，第143頁）
    ，依前揭說明，核屬刑事訴訟法第159條之2所定「與審判中
    不符」之情形。衡諸丙○○於接受檢察事務官詢問時之陳述較
    接近案發時點，記憶應較為清晰，且因被告不在場，較無來
    自被告同庭之心理壓力而為虛偽不實之指證，或事後串謀，
    或因他人干擾而故為迴護被告之機會，故其於接受檢察事務
    官詢問時較有可能據實陳述，又觀之證人丙○○於詢問過程中
    係經檢察事務官以一問一答，且查無以強暴、脅迫、威脅、
    利誘或其他不正方法詢問，可見證人丙○○所為檢察事務官詢
    問時之陳述應無受到不當汙染或外界干擾，而有較可信之特
    別情況。再者，證人丙○○之陳述涉及被告有無於109年6月10
    日凌晨2時44分許對告訴人張清龍為強制等犯行，因本案犯
    罪行為時點為凌晨，尚無從以其他目擊證人或其他證據可供
    採用而達同一目的，為證明犯罪事實存否所必要，依刑事訴
    訟法第159條之2規定，應認有證據能力。  
二、本件檢察官、被告及辯護人對本判決所引用其餘供述證據之
    證據能力均不爭執，亦未於言詞辯論終結前聲明異議，本院
    審酌該等供述證據作成時之情況，尚難認有何違法取證或其
    他瑕疵，且與待證事實具有關連性，認為以之作為證據應屬
    適當，自均有證據能力。又本判決認定犯罪事實所引用之後
    列非供述證據，經核其作成及取證程序均無違法之處，與本
    案亦具有關連性，檢察官、被告及辯護人復皆不爭執各該證
    據之證據能力，依刑事訴訟法第158條之4反面解釋，自有證
    據能力。　
貳、實體部分
一、認定犯罪事實所憑之證據及理由
　　訊據被告楊季耀固坦承其為車牌號碼000-0000號自用小客貨
    車之所有人，而該車於109年6月10日凌晨2時44分許行經新
    北市新店區中央路與中央三街口時，與告訴人張清龍所駕駛
    車牌號碼000-0000號營業小客車發生行車糾紛之事實，惟矢
    口否認有何強制及毀損之犯行，辯稱：當天是我的員工丙○○
    、甲○○開我公司的貨車在路上和別人吵架，監視器畫面中的
    人不是我等語；辯護人則為被告辯護稱：被告並未涉犯本案
    起訴書所載的犯罪事實，犯罪行為人是丙○○，不得逕以告訴
    人單一指述認定被告有罪等語。經查：
　㈠109年6月10日凌晨2時44分許，被告所有之車牌號碼000-0000
    號自用小客貨車，行經新北市新店區中央路與中央三街口時
    ，因與告訴人所駕駛車牌號碼000-0000號營業小客車發生行
    車糾紛，故車牌號碼000-0000號自用小客貨車於新北市○○區
    ○○路000號前，刻意超車至告訴人駕駛之TDD-0785號營業小
    客車前煞停，車牌號碼000-0000號自用小客貨車之駕駛人及
    乘客下車叫囂並徒手拍打告訴人上開營業小客車之左前車窗
    ，再以腳踹擊左前車門，該營業小客車左前車門凹陷，車窗
    無法正常升降等情，為被告所不爭（見本院易字卷第35至36
    頁），核與證人即告訴人於本院審理時之證述相符（見本院
    易字卷第65至68頁），並有現場監視器錄影光碟、監視器錄
    影光碟畫面擷圖、案發現場及車損照片16張、車輛詳細資料
    報表（車號：000-0000）、本院勘驗監視器錄影畫面之結果
    與截圖等件在卷足憑（見偵查卷第25至39頁、第41頁；本院
    易字卷第39至42頁），前開事實，堪以認定。
　㈡證人即告訴人張清龍於本院審理時證稱：109年6月10日凌晨2
    時44分許，在新北市新店區中央路與中央三街口，我載乘客
    下車，往前迴轉，就有一台車跟在我後面，然後超車到我前
    面，我要轉彎時有聽到急煞車的聲音，我就停頓一下，等他
    過去後，我再迴轉，我迴轉過後沒幾百公尺，該車的駕駛就
    開到前方將我擋住，下來叫囂，用腳踹我車門，當時有2個
    人從車上下來，一個比較矮小，一個比較高大，是比較矮小
    的那個人動手的，他們一直叫囂要我下車，但我沒有下車，
    我在車上有看到他們2人的臉，我確定那個動手的人就是在
    庭的被告，因為我看他的體型、長相和踹我車門的人很相似
    ，被告靠近的時候，我看得很清楚，因為只有被告靠近車窗
    ，另外一個比較高的沒有靠過來；被告之前有當庭拿手機給
    我看他員工的長相，那個人比較胖和被告差很多，現在檢察
    官當庭提示的丙○○照片，我沒看過這個人等語（見本院易字
    卷第65至68頁、第251頁）。由上揭證人即告訴人之證述可
    知，告訴人雖於案發當日未下車察看，然因拍打其車窗及用
    腳踹其車門之人，有靠近車窗，因此告訴人確有看清楚行為
    人之五官，該行為人即為本案被告，此核與告訴人於偵查過
    程中之歷次指述相符，復有指認犯罪嫌疑人紀錄表在卷可參
    （見偵查卷第13至15頁）。衡諸證人即告訴人與被告素昧平
    生，衡情應無設詞誣陷被告之動機及必要，且證人即告訴人
    之證述始終一致，內容並無矛盾，足認其前開證述內容之真
    實性高，應為可採。
　㈢卷附案發時附近之現場監視器錄影檔案經本院當庭勘驗，製
    有勘驗筆錄、監視器畫面光碟翻拍照片等在卷足憑（見本院
    易字卷第39至42頁）。勘驗結果略以：
　　 （檔案名稱：R101-H06-073-D04-8.中央路145號往中央路1
     3 3巷方向全景(107_0)-00000000000000-00000000-000000
     -movie）　　
一   畫面時間02：44：11 告訴人駕駛之計程車（下稱系爭計程車）以及一台銀色自用小客貨車（下稱A車）從畫面左下方出現，A車在系爭計程車的左後方 二  畫面時間02：44：16 A車行駛至系爭計程車前方後停下，系爭計程車亦停下 三  畫面時間02：44：22 某男子（下稱甲男）從A車左側出現並走至系爭計程車駕駛座旁邊，A車副駕駛座有一男子（下稱乙男）打開車門探頭看向系爭計程車方向 四  畫面時間02：44：25至02：44：27 甲男欲打開系爭計程車駕駛座車門，後以右手敲計程車左側，並以右腳踢向計程車左側 五  畫面時間02：44：30 乙男將甲男帶離系爭計程車附近 六  畫面時間02：44：47 甲男與乙男回到A車上後迴轉自畫面左下方離開 後與本案無關 
    由上揭監視器錄影畫面可知，109年6月10日凌晨2時44分 許
    ，夜間天候狀況良好，並無下雨或其他足以遮蔽視線之情形
    ，而行為人自下車前往告訴人駕駛之營業小客車敲打左前車
    窗後離開，期間將近10秒鍾，行為人站立之位置，在告訴人
    駕駛座旁之車窗外，證人即告訴人可以非常靠近且清楚之角
    度注視被告的五官，是以證人即告訴人以行為人之面貌輪廓
    、身形等指認被告即為本案行為人，應無誤指認之可能。
　㈣被告雖辯稱本案行為人係其員工丙○○云云。而查，丙○○於接
    受檢察事務官詢問時陳稱：被告之前是我老闆，我大約在今
    年5、6月去當冷氣學徒，是做安裝冷氣，109年6月10日凌晨
    2時44分許，我沒有在新店中央路135號前案發現場，但我有
    聽被告說，他說他差一點撞到一個計程車等語（見偵查卷第
    85至87頁）；證人丙○○雖於本院審理時改證稱：我以為被告
    誣賴我，所以我也要誣賴他，才會和檢察事務官亂講等語（
    見本院易字卷第143頁），證人丙○○之證詞雖然前後不一，
    但衡酌其在接受檢察事務官詢問時較無來自被告同庭之心理
    壓力而為虛偽不實之指證，故其於接受檢察事務官詢問時較
    有可能據實陳述，業如前述，證人丙○○於本院之證述尚非可
    採。基此，證人丙○○於偵查中表示，被告有說其於109年6月
    10日凌晨2時44分許，差點撞到一個計程車司機乙節，實與
    證人即告訴人前開證述之內容互核相符，自得作為告訴人證
    述之補強證據，進而認定被告即為本案行為人
　㈤被告又辯稱，109年6月10日凌晨2時44分許，其與友人戊○○一
    起在冷氣行，並未外出云云。然證人戊○○於本院審理時證稱
    ：我無法確定109年6月10日凌晨2是44分許是否在鑫耀冷氣
    工程行，我也不知道當天工程行的自小客車是何人駕駛，我
    是事後才知道有和告訴人發生行車糾紛的事情，我不太清楚
    被告他們的工作時間、內容，被告也曾經在凌晨的時候回來
    過等語（見本院易字卷第245至250頁）。依上揭證人戊○○之
    證詞，不僅無法證明被告於109年6月10日凌晨在冷氣行內，
    反適足證明被告亦有可能在凌晨外出，況且，果若被告確有
    與證人戊○○於案發當日一起待在冷氣行，何以被告於偵查中
    始終未提及此事或聲請傳喚戊○○到庭證明被告之行蹤，被告
    前開所辯，尚無足採。
　㈥綜上所述，本案事證明確，被告所辯並無可採，被告犯行堪
    予認定，應依法論科。　　　　　　　
二、論罪科刑
　㈠按刑法第305條之恐嚇危害安全罪，係指單純以將來加害生命
    、身體、自由、名譽、財產之事，恐嚇他人致生危害於安全
    者而言，如對於他人之生命、身體等，施以現實之強暴、脅
    迫手段等危害要挾，使人行無義務之事或妨害人行使權利，
    即應構成刑法第304條之強制罪，縱有恐嚇行為，亦僅屬犯
    強制罪之手段，無更論以恐嚇危害安全罪之餘地（最高法院
    84年度台非字第194號判決意旨參照）。查被告先超車至告
    訴人駕駛之營業小客車前，再下車叫囂並徒手拍打上開營業
    小客車之左前車窗，並以腳踹擊左前車門，被告此等強暴行
    為，其目的無非為迫使告訴人留在現場，均為妨害告訴人行
    使權利之手段，準此，被告前開行為應僅屬強制之手段，無
    庸另論以刑法第305條之恐嚇危害安全罪，公訴意旨認應另
    成立恐嚇罪云云，容有誤會，無可憑採。是核被告所為，係
    犯刑法第304條第1項強制罪、同法第354條之毀損罪。
　㈡被告徒手拍打告訴人之營業小客車之左前車窗，並以腳踹擊
    左前車門之毀損行為，係在強制犯行期間為之，具有行為局
    部之同一性，且同係為達妨害告訴人行使權利之目的所為，
    乃以一行為觸犯數罪名，為想像競合犯，應依刑法第55條規
    定，從一重以強制罪論處併此敘明。
　㈢爰以行為人之責任為基礎，審酌被告遇事不思理性處理，僅
    因行車糾紛，竟恣意當街以前述強暴方式妨害告訴人行使權
    利，造成告訴人莫大驚嚇，並影響公共秩序，其自我情緒管
    理、控制能力及法治觀念皆屬薄弱，行為實屬不當，且被告
    迄未能與告訴人達成和解，兼衡被告自陳為國中畢業，入監
    服刑前從事冷氣空調工作，家庭經濟狀況普通，需扶養爸爸
    和1個未成年子女等情（見本院易字卷第257頁）；暨其於本
    案之犯罪動機、目的、手段、素行、告訴人所受損害，及被
    告、檢察官對量刑之意見等一切情狀，量處如主文所示之刑
    ，並諭知易科罰金之折算標準。　　
據上論斷，應依刑事訴訟法第299條第1項前段，刑法第304條第1
項、第354條、第55條、第41條第1項前段，刑法施行法第1條之1
第1項，判決如主文。
本案經檢察官邱舜韶提起公訴，檢察官王巧玲到庭執行職務。
中　　華　　民　　國　 111　　年　　 8　　月　　 17 　日
　　　　　　　　　刑事第十庭    法　官　 趙書郁
上正本證明與原本無異。 
如不服本判決應於收受送達後20日內向本院提出上訴書狀，並應
敘述具體理由；其未敘述上訴理由者，應於上訴期間屆滿後20日
內向本院補提理由書（均須按他造當事人之人數附繕本）「切勿
逕送上級法院」。告訴人或被害人如對於本判決不服者，應具備
理由請求檢察官上訴，其上訴期間之計算係以檢察官收受判決正
本之日期為準。 因疫情而遲誤不變期間，得向法院聲請回復原
狀。
                                 書記官  劉珈妤
中　　華　　民　　國　　111 　年　　8 　　月　　17　　日
附錄本案所犯法條全文　
中華民國刑法第304條
以強暴、脅迫使人行無義務之事或妨害人行使權利者，處 3 年
以下有期徒刑、拘役或 9 千元以下罰金。
前項之未遂犯罰之。
中華民國刑法第354條
毀棄、損壞前二條以外之他人之物或致令不堪用，足以生損害於
公眾或他人者，處 2 年以下有期徒刑、拘役或 1 萬 5 千元以
下罰金。